【裁判字號】    90,易,2910
【裁判日期】    901105
【裁判案由】    妨害自由
【裁判全文】
臺灣臺中地方法院刑事判決                          九十年度易字第二九一號
    公  訴  人  台灣台中地方法院檢察署檢察官
    被      告  甲○○
右列被告因恐嚇取財案件，經檢察官提起公訴（九十年度偵字第一四五三三號），本
院判決如左：
    主  文
甲○○以恐嚇得財產上不法之利益，累犯，處有期徒刑捌月。扣案仿奧地利ＧＬＯＣ
Ｋ廠半自動手槍製造之金屬玩具手槍壹支沒收。
    事  實
一、甲○○於民國（下同）八十八年間，因常業重利案件，經本院判決有期徒刑五月
    ，嗣經台灣高等法院台中分院上訴駁回確定，於八十九年四月十七日入監執行，
    八十九年九月十六日執行完畢。詎甲○○仍不知悔改，於八十九年十月一日凌晨
    一時許，與周佑年、王克銘、徐維志、羅國嘉及其他姓名年籍不詳男子三人共八
    人，一同至台中市○○區市○路五二○號「環球舞廳」Ｋ１２包廂飲酒消費。同
    日凌晨四時許，甲○○等人欲結帳離開時，甲○○認帳單費用新台幣（下同）四
    萬零一百元中之五千一百元水果費用過高，心生不悅，竟意圖為自己不法之利益
    ，持其所有不具殺傷力之仿「奧地利ＧＬＯＣＫ廠」半自動手槍製造之金屬玩具
    手槍一支，抵住酒店服務生乙○○之頭部，而當場施以強暴，並以該強暴行為為
    手段，恐嚇要求乙○○不可將桌面上的水果費用五千一百元計入消費金額，致乙
    ○○心生畏懼，經乙○○離開包廂該向舞廳經理反應，「環球舞廳」經理為顧慮
    店內安全起見，遂同意將前述五千一百元之水果費自帳單費用中扣除，而僅收取
    三萬五千元，致甲○○取得減少支付五千一百元費用之財產上不法利益。甲○○
    於付款後，即夥同其餘七人離去。嗣乙○○即向警方報案，同日凌晨四時二十二
    分許，經警循線在台中市○○路近西屯路口查獲甲○○，並通知徐維志於同日十
    六時三十分到案說明，始扣得甲○○事後交予徐維志保管之上揭玩具手槍一支。
二、案經乙○○訴由台中市警察局第四分局報請台灣台中地方法院檢察署檢察官偵查
    起訴。
    理  由
一、右揭事實，業據被告甲○○坦承不諱，核與告訴人乙○○及證人周佑年、王克銘
    、徐志維、羅國嘉於警訊中之指訴及證述情節相符合。此外，並有現場監視錄影
    帶翻拍之照片五張在卷及仿奧地利ＧＬＯＣＫ廠半自動手槍製造之金屬玩具手槍
    一支扣案可稽，事證明確，被告犯行，堪予認定。
二、按以威嚇方法使人交付財物之強盜罪與恐嚇罪之區別，係以對於被害人施用威嚇
    之程度為標準。如其程度足以抑壓被害人之意思自由，致使不能抵抗而為財物之
    交付者，即屬強盜罪；否則，被害人之交付財物與否，儘有自由斟酌之餘地者，
    即應成立恐嚇罪。另刑法第三百四十六條之恐嚇取財罪之恐嚇行為，係指以將來
    之惡害之通知恫嚇他人之言，受恐嚇人尚有自由意志，不過因此而懷有恐懼之心
    ，故與強盜罪以目前之危害脅迫他人，致喪失自由意志不能抗拒者不同（最高法
    院著有十八年上字第八三八號、三十年上字第六六八號、六十七年台上字五四二
    號判例等判例可資參照）。又恐嚇行為不以將來之惡害通知為限，即以強暴脅迫
    手段，而被害人未達於不能抗拒程度者，亦屬之（最高法院八十年度第四次刑事
    庭會議紀錄參照）。故刑法之恐嚇取財罪，與強盜罪或懲治盜匪條例之強劫罪之
    區別，係以對於被害人施用強暴、脅迫等非法方法，所加之威嚇程度為標準，倘
    其程度足以抑壓被害人之意思自由，達使不能抗拒之程度，而取他人之物或使其
    交付者，即屬強盜罪或強劫罪；而恐嚇取財罪之恐嚇行為，不以將來之惡害通知
    為限，其以現時之危害相加者，亦包括在內，苟其使用之手段，致被害人交付財
    物，尚有相當之意思自由，在社會一般通念上，猶未達不能抗拒之程度，不過因
    此懷有恐懼之心，則應成立恐嚇取財罪。查被告甲○○持有之仿奧地利ＧＬＯＣ
    Ｋ廠半自動手槍，係玩具手槍，無法發射彈丸，不具殺傷力，有內政部警政署刑
    事警察局鑑驗通知書一紙附卷可稽。被告甲○○持該玩具手槍抵住告訴人之頭部
    ，係屬強暴行為，自無疑義。惟據告訴人乙○○於警訊中指訴之情節，其於八十
    九年十月一日凌晨四時許進入Ｋ１２包廂時，被告即向其反應費用太高，要求五
    千一百元之水果費部分不要算，經告訴人向店裡反應遭店裡拒絕，告訴人返回包
    廂內說明，被告甲○○始持現具手槍抵住其頭，嗣經告訴人再次離開包廂向店裡
    反應，店裡經理為安全起見，始答應被告甲○○之要求。且案發時，證人羅國嘉
    亦稱：不要玩了，收起來；證人王克銘則告知告訴人不要怕等語，依此情節，告
    訴人雖有畏怖之心，惟其行動自由並未遭限制，仍能自由進出包廂請示店裡經理
    如何處理，其仍有相當之意思自由，尚未達到不能抗拒之程度，應無疑義。故核
    被告所為，係犯刑法第三百四十六條第二項之恐嚇得利罪。又被告於八十八年間
    ，曾因常業重利案件，經法院判決有期徒刑五月確定，甫於八十九年九月十六日
    執行完畢，有台灣台中地方法院檢察署刑案查註紀錄表、台灣高等法院被告全國
    前案紀錄表在卷可憑，其受有期徒刑執行完畢後，五年內再犯有期徒刑以上之本
    罪，為累犯，應依刑法第四十七條之規定，加重其刑。爰審酌被告係攜帶足夠金
    錢前往飲酒，並非無力支付四萬一百元之款項，竟僅因五千一百元之水果費，持
    槍恐嚇酒店服務生，惟念被告犯後態度良好、坦承犯行，暨其犯罪之動機、目的
    、手段、犯罪所生損害等一切情狀，量處如主文所示之刑，以資懲戒。
三、扣案之仿奧地利ＧＬＯＣＫ廠半自動手槍製造之金屬玩具手槍一支，不具殺傷力
    ，已如上述，惟該玩具手槍為被告所有供犯罪所用之物，業據被告陳明在卷，爰
    依刑法第三十八條第一項第二款之規定，併予宣告沒收。
據上論斷，應依刑事訴訟法第二百九十九條第一項前段、刑法第三百四十六條第二項
、第一項、第四十七條、第三十八條第一項第二款，罰金罰鍰提高標準條例第一條前
段，判決如主文。
本案經檢察官許萬相到庭執行職務
中      華      民      國      九十      年      十一    月     五     日
                                      臺灣臺中地方法院刑事第三庭
                                          法  官  黃  峻  隆
右正本證明與原本無異。
如不服本判決，應於判決送達後十日內，向本院提出上訴狀。
                                          書記官
中      華      民      國      九十      年      十一    月     七     日
附錄本案論罪科刑法條
刑法第三百四十六條
意圖為自己或第三人不法之所有，以恐嚇使人將本人或第三人之物交付者，處六月以
上、五年以下有期徒刑，得得併科一千元以下罰金。
以前項方法得財產上不法之利益，或使第三人得知者，亦同。
前二項之未遂犯罰之。


司法院資訊處製作；財團法人民間司法改革基金會備份。
